【裁判字號】    97,勞訴,49
【裁判日期】    980303
【裁判案由】    給付資遣費
【裁判全文】
臺灣臺南地方法院民事判決              97年度勞訴字第49號
原      告  乙○○
            丙○○
            丁○○
被      告  台南縣柳營鄉公所
法定代理人  甲○○
訴訟代理人  吳永茂  律師
            羅玲郁  律師
上列當事人間請求給付資遣費事件，本院於民國98年2月17日言
詞辯論終結，判決如下：
    主      文
被告應給付原告乙○○新臺幣貳拾陸萬零佰貳拾伍元，應給付
原告丙○○新臺幣壹拾玖萬仟伍佰柒拾伍元，應給付原告丁○○新臺幣捌萬零壹佰元，及均自民國九十七年八月二十八日起至
清償日止，按週年利率百分之五計算之利息。
原告其餘之訴駁回。
訴訟費用新臺幣陸仟伍佰元由被告負擔新臺幣伍仟捌佰伍拾元，
餘新臺幣陸佰伍拾元由原告負擔。
    事實及理由
一、按訴狀送達後，原告不得將原訴變更或追加他訴。但擴張或
    減縮應受判決事項之聲明者，不在此限。民事訴訟法第255
    條第1項第3款定有明文。本件原告乙○○、丙○○、丁○○
    原起訴請求被告應分別給付新臺幣（下同）280,350元、213
    ,666 元、100,125元，及均自民國95年3月1日起至清償日止
    ，按週年利率百分之5計算之利息。嗣於訴狀送達後，原告
    三人均減縮利息部分應受判決事項之聲明，請求被告應給付
    自起訴狀繕本送達翌日起算之利息，揆諸前揭法條規定，自
    為適法，應予准許，合先敘明。
二、原告起訴主張：原告乙○○、丙○○及丁○○原均為被告機
    關之員工，其中原告乙○○自82年3月1日起、原告丙○○自
    85年7月2日起、原告丁○○自91年3月18日起，分別於被告
    機關內擔任協辦文書處理及主計室會計工作，協辦文書處理
    及總機工作，協辦文書處理工作等。詎被告機關於95年2 月
    28日竟未經預告即通知原告等自翌日起即95年3月1日不再僱
    用而終止勞動契約，亦不發給資遣費及預告工資。惟依行政
    院勞工委員會（下稱勞委會）87年1月5日台（87）勞動1字
    第56414號函及87年12月31日台（87）勞動1字第059605號函
    內容所示，無論是否依據公務人員法制進用，如其所從事之
    工作與技工、駕駛人、工友及清潔隊員之工作性質相同，即
    應適用勞動基準法。因原告等所從事之工作內容，係屬具有
    技術性而與技工相同，故兩造間僱傭關係，依據上開函釋，
    自應有勞動基準法之適用。另原告等人於被告機關任職多年
    ，且所擔任之職務，亦係被告機關業務範圍內工作推展所需
    之勞動力，其工作應認為有繼續性，是系爭勞動契約依勞動
    基準法第9條第1項後段、第2項規定，應為不定期契約。因
    被告機關擅自終止兩造間之勞動契約，原告三人爰依勞動基
    準法第17條、第16條第1項第3款、第3項規定請求被告發給
    資遣費及預告工資，即：(一)原告乙○○部分：原告乙○○年
    資為13年，終止勞動契約前6個月計算之平均工資為20,025
    元，應得之資遣費為260,325元（計算式：20025×13=2603
    25），預告期間之工資為20,025元，合計為280,350元；(二)
    原告丙○○部分：原告丙○○年資為9年8個月，終止勞動契
    約前6個月計算之平均工資為20,025元，應得之資遣費為193
    ,641元（計算式：20025×9.67=193641），預告期間之工資
    為20,025元，合計為213,666元；(三)原告丁○○部分：原告
    丁○○年資為3年11個月又19日，終止勞動契約前6個月計算
    之平均工資為20,025元，應得之資遣費為80,100元（計算式
    ：20025×4=80100），預告期間之工資為20,025元，合計為
    100,125元等情；並聲明：求為判決：被告應給付原告乙○○280,350元，應給付原告丙○○213,666元，應給付原告丁○○100,125元，及均自起訴狀繕本送達翌日起至清償日止
    ，按週年利率百分之5計算之利息。
三、被告則以：
(一)、依勞委會於94年3月15日召開「研商中央及地方政府非依公
    務員法制進用臨時人員適用勞動基準法可行性會議」之會議
    結論及臺南縣政府於94年6月14日以府勞安字第0940120307
    號函層轉行政院人事行政局94年6月6日局企字第0940015960
    號函，均表示「公務機構非依公務人員法制進用之臨時人員
    ，目前尚未適用勞動基準法，雇主並無依勞工退休金條例為
    其提撥退休金之義務…由用人機關參照勞工退休金條例第7
    條第2項自願提撥規定之精神，自95年l月1日起為其提繳退
    休金，所需經費由各用人機關編列預算辦理。」，故由上開
    函示可知，非依公務人員法制進用之臨時人員即屬不適用勞
    動基準法之本國籍工作者。另勞委會依其專業得職權指定應
    適用勞動基準法之事業，故於96年11月30日以勞動1字第096
    0130914號函，指定公部門各業非依公務人員法制進用之臨
    時人員適用勞動基準法，並自97年1月1日生效，足資證明於
    97年1月1日前所有公部門之臨時人員，均無勞動基準法之適
    用。此外，公務機構僱用之臨時人員是否適用勞動基準法，
    依勞委會87年1月5日台（87）勞動1字第56414號函、台灣省
    政府勞工處87勞2字第27009號函及勞委會87年5月26日台（
    87）勞動1字第014434號函說明二第（四）項揭示，公務機
    關僱用之臨時人員是否擔任與該機構僱用之工友、技工等相
    同工作，由各該機構依事實認定，若有疑義，由各縣市政府
    認定辦理。因原告等並非依公務員法制任用之正式人員，僅
    為被告臨時任用人員，臨時人員既未有任用之法源依據，又
    未受編制員額之限制，因此其性質係屬非依公務員法制進用
    之臨時人員（或編制外之臨時人員），是依上開所述，自無
    法適用勞動基準法之相關規定。更何況原告乙○○任職被告
    機關期間工作內容為圖書館借還書管理、公文收發等，原告
    丁○○之工作內容為文件登錄、打字，原告丙○○之工作內
    容為總機、文具用品領用管理等，均非具備技術性之工作內
    容，是原告等主張其從事之工作內容與技工相同，自應就該
    工作內容所需技術專長、證照及原告等具有工作內容所需技
    術專長、證照之事實負舉證責任。
(二)、臨時人員之僱用係由各任鄉長決定，此類人員本為被告依職
    權任用之臨時人員，即為因應臨時性工作需要而僱用之人員
    ，本不得長期聘僱，此由臺南縣政府於94年10月25日以府人
    企字第0940230898號函轉行政院人事行政局94年10月19日局
    力字第0940065342號函之要旨內容：「…鄉鎮市長未連任者
    ，94年度聘用人員、94年度約僱人員及臨時人員續僱至新任
    鄉鎮市長就職前1天止。」即可知悉。本件原告等為臨時人
    員且為前任鄉長依其權限自行聘僱，係屬酬庸性質之臨時人
    員，並無報請縣政府同意，其所支領之薪水均來自鄉長得動
    支之業務費及一般服務費，而非預算編列之人事費用等情，
    均為客觀事實，且為原告等所明知。故原告等係因前鄉長之
    上任而任用或續聘，依習慣亦隨鄉長之卸任而解聘，該習慣
    與政務官之任用係與首長同進退，及公務員之任用需經國家
    考試及格相同，均為社會通念。兩造成立勞動契約時，原告
    等僅與前任鄉長達成意思表示合致，亦已明知其為鄉長依職
    權聘用之臨時人員，不可能長期留用，故應認兩造間之聘僱
    契約，應有以鄉長任期為其工作期間之默示合意。因而兩造
    間之勞動契約係屬定期契約無誤，原告依勞動基準法第18條
    之規定，自不得向雇主請求加發預告期間工資及資遣費。另
    被告已於94年12月19日於所內公告臺南縣政府94年10月25日
    府人企字第0940230898號函轉行政院人事行政局94年10月19
    日局力字第0940065342號函之要旨，並交與原告乙○○、丁○○簽收、通知原告丙○○，被告即依上級機關指示辦理原
    告等離職手續，原告等亦依該函文於95年2月28日解職，其
    中預告期間長達2個多月，故被告解僱原告等已經合法預告
    ，係屬合法有據，原告等請求預告期間工資亦無理由等語，
    資為抗辯。
(三)、並聲明：求為判決：駁回原告之訴。
四、兩造不爭執之事實：
(一)、原告乙○○自82年3月1日起至95年2月28日止，受僱於被告
    協辦文書處理及擔任主計室會計工作，職稱為臨時單工，俸
    點職稱為臨時技工。又原告乙○○94年9月至95年1月薪資按
    月各為20,250元，95年2月薪資為18,900元。
(二)、原告丙○○自85年7月2日起至95年2月28日止，受僱於被告
    協辦文書處理及總機工作，職稱為臨時單工，俸點職稱為臨
    時技工。又原告丙○○94年9月至95年1月薪資按月各為20,2
    50元，95年2月薪資為18,900元。
(三)、原告丁○○自91年3月18日起至95年2月28日止，受僱於被告
    協辦文書處理工作，職稱為臨時單工，俸點職稱為臨時技工
    。又原告丁○○94年9月至95年1月薪資按月各為20,250元，
    95年2月薪資為18,900元。
(四)、原告三人均非依公務人員法制進用之臨時人員。
(五)、被告自87年7月1日起所僱用之工友、技工、駕駛、清潔隊員
    資遣費計算方式悉依勞動基準法規定辦理，兩造間關於資遣
    費計算方式並無特別約定。
(六)、有關臨時僱用人員是否適用勞動基準法，勞委會曾有下列公
    告、函釋：
  1.87年1月5日台（87）勞動1字第56414號函，略以：公務機關
    技工、駕駛人、工友及清潔隊員自87年7月1日起適用勞動基
    準法…，按日計酬臨時僱用人員，如其所從事之工作與上開
    人員工作相同，即屬上開該等人員之範圍，應適用勞動基準
    法。
  2.87年5月26日台（87）勞動1字第014434號函，略以：公務機
    關僱用之臨時人員是否擔任與該機構僱用之工友、技工等相
    同工作，由各該機構依事實認定，若有疑義，由各縣市政府
    認定辦理。
  3.87年12月31日台（87）勞動1字第059605號公告、95年7月3
    日勞動1字0950031741號函，略以：公務機關之工作者，除
    技工、駕駛人、工友、清潔隊員及國會助理外，其餘工作者
    （包括聘用人員聘用條例及行政院暨所屬行政機關約僱人員
    僱用辦法進用之人員）尚不適用勞動基準法。
  4.94年3月23日勞動1字第0940014706號函，略以：中央及地方
    政府非依公務員法制進用臨時人員適用勞動基準法可行性會
    議，會議結論略以暫緩適用勞動基準法。
  5.96年11月30日勞動1字0960130914號函，略以：公部門各業
    非依公務人員法制進用之臨時人員適用勞動基準法，並自97
    年1月1日生效。
五、原告主張其三人雖為被告聘僱之臨時人員，但所從事之工作
    內容，係屬具有技術性而與技工相同，且工作有繼續性，應
    適用勞動基準法之規定，被告未經預告即終止與原告之勞動
    契約，原告自得依勞動基準法第17條、第16條第1項第3款、
    第3項規定，請求被告發給資遣費及預告工資等情，然為被
    告所否認，並以前開情詞置辯。故本件應審究者為：(一)原告
    之工作內容是否與技工相同？依勞委會勞動1字第056414 號
    函釋，兩造間之勞動關係有無勞動基準法之適用? (二)若認兩
    造間之勞動關係有勞動基準法之適用，兩造間之勞動契約為
    定期契約或不定期契約? (三)被告有無於94年12月19日預告終
    止兩造間之勞動契約? (四)原告得否向被告請求發給資遣費、
    預告期間工資？數額為何？茲就本院判斷之理由分敘如下：
(一)、原告三人之工作內容與技工相同，依勞委會87年1月5日台（
    87）勞動1字第56414號函釋，應有勞動基準法之適用：
  1.按其他經中央主管機關指定之事業，適用勞動基準法。經指
    定時，中央主管機關得就事業之部分工作場所或工作者指定
    適用。又勞動基準法適用於一切勞雇關係。但因經營型態、
    管理制度及工作特性等因素適用勞動基準法確有窒礙難行者
    ，並經中央主管機關指定公告之行業或工作者，不適用之。
    勞動基準法第3條第1項第8款、第2項及第3項分別定有明文
    。又勞動基準法所稱之主管機關即勞委會於86年9月1日以（
    86）台勞動1字第037287號函，公告指定公務機構技工、駕
    駛人、工友與清潔隊員等工作者，於87年7月1日起適用勞動
    基準法。嗣針對公務機關僱用之臨時工，是否適用勞動基準
    法疑義，於87年1月5日以台（87）勞動1字第56414號函釋指
    出：「…去年9月1日公告指定公務機構技工、駕駛人、工友
    及清潔隊員自87年7月1日起適用勞動基準法。故凡於公務機
    構擔任技工、駕駛人、工友及清潔隊員，均應依該法規定辦
    理。至於按日計酬臨時僱用人員，如其所從事之工作與上開
    人員工作相同，即屬上開該等人員之範圍，應適用勞動基準
    法。」，並於87年5月26日以台（87）勞動1字第014434號函
    說明二第（四）項表示：「公務機關僱用之臨時人員是否擔
    任與該機構僱用之工友、技工等相同工作，由各該機構依事
    實認定，若有疑義，由各縣市政府認定辦理。」，揆諸上開
    法條及函文內容可知，勞動基準法所稱之中央主管機關勞委
    會就適用勞動基準法之事業有指定權，勞委會指定之事業一
    經公告適用勞動基準法之日起，其勞雇關係即應適用勞動基
    準法之相關規定。而公務機構所僱用之臨時工，若非依公務
    人員法制進用者，只要其工作之內容事實上與其機構內之技
    工、工友等相同時，即應於87年7月1日起適用勞動基準法。
    勞委會雖於96年11月30日以勞動1字第0960130914號函指定
    公部門各業非依公務人員法制進用之臨時人員適用勞動基準
    法，自97年1月1日生效，惟綜觀全函公告事項可知，勞委會
    並未就前揭公務機構僱用與技工、駕駛人、工友及清潔隊員
    工作相同之臨時人員應適用勞動基準法之情形予以明文排除
    ，反於該公告事項內第2項重申：「非依公務人員法制進用
    之臨時人員，不包括依聘用人員聘用條例、行政院暨所屬行
    政機關約僱人員僱用辦法進用之人員，及業經本會公告指定
    適用勞動基準法之技工、駕駛人、工友、清潔隊員、國會助
    理。」，是台（87）勞動1字第56414號函釋之內容並不因上
    開公告事項而有所影響，公務機構僱用之臨時工應於87年7
    月1日或97年1日1日起適用勞動基準法，仍應以其工作內容
    是否相同於技工、駕駛人、工友或清潔隊員等職務來加以決
    定。至於勞委會於94年3月15日召開「研商中央及地方政府
    非依公務員法制進用臨時人員適用勞動基準法可行性會議」
    ，會議結論雖為「暫緩適用勞動基準法」等語，惟該會議乃
    針對臨時人員若適用勞動基準法後，政府財政因此增加負擔
    而欲研議可行性作法之相關討論，並未涉及勞委會台（87）
    勞動1字第56414號函釋之內容。準此，本件原告三人為被告
    機關非依公務人員法制所進用之臨時人員，兩造間之勞動契
    約關係應自何時開始適用勞動基準法，依上所述，自應以原
    告之工作是否與被告機關內技工、駕駛人、工友及清潔隊員
    相同，作為判斷之準據。
  2.臺南縣政府及所屬各機關新進工友、技工甄試要點第3點規
    定：「(一)工友：年滿20歲以上，45歲以下，國民中學以上學
    校畢業或具有同等學歷 (男性限役畢)。(二)技工：除應具前
    項條件外，並應具備工作所需之技術專長或證照。…」，是
    上開臺南縣政府頒布要點所稱之技工，應指不同於普通工友
    ，而尚需具有工作上所應備之技術專長或證照者而言，至應
    具備何種技術性或技術性程度之高低，則應依工作內容之不
    同而有所差異。經查：本件原告乙○○自82年3月1日起至95
    年2月28日止任職於被告機關期間，從事協辦文書處理及擔
    任主計室會計之工作，徵諸文書處理工作，包括收文處理、
    文件簽辦、文稿擬判、發文處理、歸檔管理等各項內容，文
    書處理人員對於文書處理之方式、手續、流程、文字、用語
    等需具有工作上應備之技術專長，始能依文書性質、處理流
    程及相關法令規定辦理。至於會計工作，涉及公務機關預算
    之執行及會計憑證之編製等會計專業事務，亦須具備會計相
    關專業知識之技術專長始能處理。是依原告乙○○從事協辦
    文書處理及擔任主計室會計之工作內容，足認具有技術性而
    與技工之工作相同。另原告丙○○自85年7月2日起至95年2
    月28日止任職於被告機關期間，從事協辦文書處理及總機之
    工作；原告丁○○自91年3月18日起至95年2月28日止任職於
    被告機關期間，從事協辦文書處理工作；依原告丙○○、丁○○二人之工作內容，既需具有依文書性質、處理流程及相
    關法令規定辦理之文書處理能力，亦可認原告丙○○、丁○○二人所從事之工作具有技術性而與技工之工作相同。況且
    ，依原告提出而由被告機關所製發之94年9月份至95年2月份
    之俸給通知單，原告三人之「俸點職稱」均明確記載為「臨
    時技工」，顯見原告三人從事之工作內容實與技工之工作相
    同。
  3.綜上所述，原告三人雖為被告機關非依公務人員法制所進用
    之臨時人員，但因其所從事之工作具有技術性而與技工之工
    作相同，依勞委會87年1月5日台（87）勞動1字第56414號函
    釋應自87年7月1日起適用勞動基準法。是故，兩造間之勞動
    契約關係有勞動基準法之適用，堪以認定。
(二)、兩造間之勞動契約應為不定期勞動契約：
  1.按勞動契約，分為定期契約及不定期契約。臨時性、短期性
    、季節性及特定性工作得為定期契約；有繼續性工作應為不
    定期契約。定期契約屆滿後，有左列情形之一者，視為不定
    期契約：一勞工繼續工作而雇主不即表示反對意思者。二雖
    經另訂新約，惟其前後勞動契約之工作期間超過90日，前後
    契約間斷期間未超過30日者。前項規定於特定性或季節性之
    定期工作不適用之。勞動基準法第9條定有明文。又按勞動
    基準法所稱「非繼續性工作」係指雇主非有意持續維持之經
    濟活動，而欲達成此經濟活動所衍生之相關職務工作而言。
    至「特定性工作」是謂某工作標的係屬於進度中之一部分，
    當完成後其所需之額外勞工或特殊技能之勞工，因已無工作
    標的而不需要者（勞委會 (89)台勞資2字第0011362號函意
    旨參照）。
  2.被告雖抗辯：原告等係由各任鄉長依其權限自行聘僱，係屬
    酬庸性質之臨時人員，並無報請縣政府同意，其所支領之薪
    水均來自鄉長得動支之業務費及一般服務費，而非預算編列
    之人事費用，原告等與被告機關成立之勞動契約時，即已明
    知其為鄉長依職權聘用之臨時人員，應有以鄉長任期為其工
    作期間之默示合意，且依臺南縣政府94年10月25日府人企字
    第0940230898號函轉行政院人事行政局94年10月19日局力字
    第0940065342號函要旨：「…鄉鎮市長未連任者，94年度聘
    用人員、94年度約僱人員及臨時人員續僱至新任鄉鎮市長就
    職前1天止。」，兩造間之勞動契約應屬定期契約至明，是
    依勞動基準法第18條規定，原告等自不得向被告請求加發預
    告期間工資及資遣費云云。惟查，公務機關內人員之薪資不
    論為人事費用、業務費或一般服務費項下所支出，僅為機關
    預算運用之問題，並不因此影響原告等工作性質之認定。再
    者，所謂臨時性、短期性、季節性及特定性工作之定期性勞
    動契約，依勞動基準法施行細則第6條規定：「…一、臨時
    性工作：係指無法預期之非繼續工作，其工作期間在6個月
    以內者。二、短期性工作：係指可預期於6個月內完成之非
    繼續性工作。三、季節性工作：係指受季節性原料、材料來
    源或市場銷售影響之非繼續性工作，其工作期間在9個月以
    內者。四、特定性工作：係指可在特定期間完成之非繼續性
    工作。其工作期間超過1年者，應報請主管機關核備。」，
    本件審諸兩造間之勞動契約，原告乙○○任職期間自82年3
    月1日起至95年2月28日止，期間長達13年之久，原告丙○○
    任職期間自85年7月2日起至95年2月28日止，期間亦長達9年
    有餘，其二人任職期間均已歷經2次以上之鄉長人事異動，
    而以鄉長之任期而論，短則4年，多則因連任而長達8年，上
    開原告之任職期間均顯逾鄉長之任期，是被告抗辯：兩造有
    以鄉長任期為兩造工作期間之默示合意云云，即屬無據。另
    原告丁○○自91年3月18日起至95年2月28日止任職被告機關
    之工作期間，固未逾1任鄉長4年之任期，惟其任職期間長達
    近4年，且其工作為協辦文書之處理，係被告機關工作範圍
    內之經常性業務，並非在預期時間內或在特定期間內應完成
    之工作，就時間及性質而言，與前揭法文所謂臨時性、短期
    性、季節性之定義不同，亦與所謂為進度中之一部分，當完
    成後其所需之額外勞工或特殊技能之勞工，因已無工作標的
    而不需要之特定性勞動契約性質大相迥異。況衡諸勞動基準
    法係規定勞動條件最低標準之法律，並不容勞雇雙方以意思
    表示合致方式拋棄該法對勞工權益之保護。因之，依原告三
    人任職被告機關之工作期間及工作性質而言，兩造間之勞動
    契約應屬繼續性之不定期勞動契約。被告前揭所辯，不足憑
    採。
(三)、被告應於94年12月間即已向原告三人預告終止兩造間之勞動
    契約：
  1.按雇主依勞動基準法第11條或第13條但書規定終止勞動契約
    者，對於繼續工作3年以上之勞工，應於30日前預告之，雇
    主未依規定期間預告而終止勞動契約者，應給付預告期間之
    工資。勞動基準法第16條第1項第3款、第3項定有明文。查
    本件被告於收受臺南縣政府94年10月25日府人企字第094023
    0898號函轉行政院人事行政局94年10月19日局力字第094006
    5342號函後，旋於94年12月19日以所行政字第0940014390號
    函將上開函文內容：「…臨時人員有關其僱用期限為至95年
    2月28日止，自95年3月1日起一律解僱…」通知機關內各科
    室知悉，有被告提出之上開函文影本附卷可查，而該函文影
    本上蓋有原告乙○○及丁○○印文之事實，復為上開原告所
    不爭執，則被告抗辯：其已於94年12月間通知原告乙○○、
    丁○○二人預告終止勞動契約等語，堪予採信。
  2.被告雖未提出有關原告丙○○於前揭通知函上簽名或蓋章之
    書證資料，惟訊之證人即擔任被告機關行政室主任戊○○證
    稱：「這張函文是我們行政室發的，…，當時我有影印一份
    交給原告丙○○，但是並沒有請原告丙○○簽收，我是在函
    文發出以後就影印給原告丙○○，…，應該是在94年12月交
    給原告丙○○」等語（見本院98年2月17日言詞辯論筆錄）
    ，徵諸證人戊○○為原告丙○○原任職時之單位主管，且該
    函文正本通知對象包括行政室，而原告丙○○僅對於是否曾
    在通知函上簽章之事實表示不復記憶，惟對證人戊○○影印
    該函文交予伊收執之證述內容並不爭執，則證人戊○○之證
    言，要屬可信。準此，被告抗辯：原告丙○○於94年12月間
    即已知悉被告將於95年3月1日起終止兩造間之勞動契約等語
    ，應屬實在。
(四)、被告應給付原告乙○○資遣費260,325元、應給付原告丙○○資遣費193,575元、應給付原告丁○○資遣費80,100元：
  1.本件兩造間之勞動契約關係應有勞動基準法之適用，且其契
    約性質係屬不定期勞動契約，已如前述，而被告嗣因業務之
    調整，乃於94年12月間預告自95年3月1日起終止兩造間之勞
    動契約，有被告提出之臺南縣政府94年10月25日府人企字第
    0940230898號函轉行政院人事行政局94年10月7日機關進用
    各類人員協調會會議紀錄在卷可參，核屬勞動基準法第11條
    第4款規定雇主得預告勞工終止勞動契約之情形，而原告對
    兩造之勞動契約業於95年3月1日終止亦無異議，足認兩造之
    勞動契約關係已經被告合法預告而終止之。則原告主張被告
    未依勞動基準法第16條第1項第3款之規定，於終止兩造勞動
    契約30日前先行預告云云，為不足採。準此，原告依同法條
    第3項之規定，請求被告給付預告期間之工資，難謂有據，
    不應准許。
  2.次按雇主依勞動基準法第11條或第13條但書規定終止勞動契
    約者，對於繼續工作一定期間之勞工，每滿1年，應發給相
    當1個月平均工資之資遣費。剩餘之月數，以比例計給之。
    未滿1個月者以1個月計。勞工工作年資自受僱之日起算，適
    用本法前之工作年資，其資遣費及退休金給與標準，依其當
    時應適用之法令規定計算；當時無法令可資適用者，依各該
    事業單位自訂之規定或勞雇雙方之協商計算之。適用本法後
    之工作年資，其資遣費及退休金給與標準，依第17條及第55
    條規定計算。此觀勞動基準法第17條、第84條之2規定即明
    。本件被告機關因業務之調整，而於94年12月間預告終止兩
    造間之勞動契約，已如前述，則原告依勞動基準法第17條之
    規定，請求被告發給資遣費，即屬正當。茲就原告請求被告
    給付之資遣費數額，是否應予准許，分述如下：
  (1)原告乙○○部分：
    原告乙○○自82年3月1日起受雇於被告機關，惟兩造間之
      勞動契約自87年7月1日起方適用勞動基準法之規定，因被
      告並未提出適用勞動基準法前相關之資遣費計算法令規定
      ，而兩造間就資遣費之給與經本院調解亦未成立，本院審
      酌勞動基準法規定之目的，係為保障勞工權益及加強勞雇
      關係而定，且依勞動基準法第1條第2項規定，雇主與勞工
      所訂勞動條件，不得低於勞動基準法所定之最低標準，是
      除其他法令有特別規定者外，勞動基準法應為勞動條件最
      基本之適用規範。準此而言，本院認原告乙○○於適用勞
      動基準法前之工作年資，其資遣費之給與標準，應類推適
      用現行勞動基準法之規定。至於適用勞動基準法後之資遣
      費給與標準，自應依勞動基準法第17條規定計算其資遣費
      。
    原告乙○○之工作年資自受雇於被告之日即82年3月1日起
      算，迄至95年2月28日止，共計為13年，揆諸前揭規定，
      被告應給付相當於13個月平均工資之資遣費予原告乙○○
      。而原告乙○○94年9月至95年1月之薪資每月各為20,250
      元，95年2月之薪資為18,900元，是其6個月之平均工資為
      20,025元【計算式：(20250×5+18900)÷6=20025】，則
      依此計算，被告應給付原告乙○○之資遣費為260,325元
      【計算式：20025×13=260325】。
  (2)原告丙○○部分：
    原告丙○○之工作年資自受雇於被告之日即85年7月2日起算
    ，迄至95年2月28日止，共計為9年7個月又27日。又兩造間
    之勞動契約自87年7月1日起方適用勞動基準法之規定，因被
    告並未提出適用勞動基準法前相關之資遣費計算法令規定，
    且兩造間就資遣費之給與經本院調解亦未成立，是依上開所
    述，兩造之勞動關係應類推適用及直接適用勞動基準法第17
    條規定，作為發給資遣費之計算標準，則被告應給付相當於
    9又8/12個月平均工資之資遣費予原告丙○○。而原告丙○○94年9月至95年1月之薪資每月各為20,250元，95年2月之
    薪資為18,900元，是其6個月之平均工資為20,025元【計算
    式：(20250×5+18900)6=20025】，則依此計算，被告應
    給付原告丙○○之資遣費為193,575元【計算式：20025×9
    又8/12=193575】。
  (3)原告丁○○部分：
    原告丁○○之工作年資自受雇於被告之日即91年3月18日起
    算，迄至95年2月28日止，共計為3年11個月又11日，依勞動
    基準法第17條規定之計算標準，被告應給付原告丁○○相當
    於4個月平均工資之資遣費。而原告丁○○94年9月至95年1
    月之薪資每月各為20,250元，95年2月之薪資為18,900元，
    是其6個月之平均工資為20,025元【計算式：(20250×5+189
    00)6=20025】，則依此計算，被告應給付原告丁○○之資
    遣費為80,100元【計算式：20025×4=80100】。
六、又按給付無確定期限者，債務人於債權人得請求給付時，經
    其催告而未為給付，自受催告時起，負遲延責任。其經債權
    人起訴而送達訴狀，或依督促程序送達支付命令，或為其他
    相類之行為者，與催告有同一之效力。遲延之債務，以支付
    金錢為標的者，債權人得請求依法定利率計算之遲延利息。
    但約定利率較高者，仍從其約定利率。應付利息之債務，其
    利率未經約定，亦無法律可據者，週年利率為百分之五。民
    法第229條第2項、第233條第1項及第203條定有明文。綜上
    所述，原告三人為被告非依公務人員法制僱用之臨時人員，
    因其從事之工作與技工相同，而公務機關之技工、駕駛人、
    工友及清潔隊員等人員自87年7月1日起開始適用勞動基準法
    ，則原告等自得依勞動基準法之規定，請求被告發給資遣費
    。至於預告期間工資部分，因被告已於終止勞動契約前30日
    通知原告，原告自無依勞動基準法第16條第3項之規定，請
    求被告給付預告期間工資之權利。從而，原告乙○○、丙○○、丁○○本於兩造勞動契約之法律關係，依序分別請求被
    告應給付資遣費260,325元、193,575元、80,100元，及均自
    起訴狀繕本送達被告之翌日即97年8月28日起至清償日止，
    按週年利率百分之5計算之利息，為有理由，應予准許。至
    逾此所為之請求，為無理由，應予駁回。
七、兩造其餘主張及所提證據，經本院審酌結果，與本院上開論
    斷無涉或無違，爰不一一贅述，附此敘明。
八、末按法院為終局判決時，應依職權為訴訟費用之裁判。又各
    當事人一部勝訴、一部敗訴者，其訴訟費用，由法院酌量情
    形，命兩造以比例分擔或命一造負擔，或命兩造各自負擔其
    支出之訴訟費用。民事訴訟法第87條第1項、第79條分別定
    有明文。查本件訴訟費用為裁判費6,500元，本院審酌兩造
    一部勝訴、一部敗訴之情形，爰依上開規定判命被告負擔其
    中之訴訟費用5,850元，其餘之650元則由原告負擔。至原告
    另向本院聲明請依職權宣告假執行部分，因本件判決並無民
    事訴訟法第389條第1項各款規定應依職權宣告假執行之情形
    ，本院自無由依職權為假執行之宣告，併予敘明。
九、據上論結，本件原告之訴為一部有理由、一部無理由，依民
    事訴訟法第79條、第85條第1項前段、第87條第1項，判決如
    主文。
中    華    民    國    98    年    3     月     3    日
                  民事第三庭    法  官  張季芬
以上正本係照原本作成。
如對本判決上訴，須於判決送達後20日內向本院提出上訴狀。
中    華    民    國    98    年    3     月     3    日
                                書記官  顏惠華


司法院資訊處製作；財團法人民間司法改革基金會備份。
